臺灣高等法院刑事判決　　　　　　　　　　　　　九十三年度上訴字第一三六四號
　　上　訴　人
　　即　被　告　甲○○
　　選任辯護人　盧國勳　律師
　　　　　　　　蔡行志　律師
右上訴人因妨害自由等案件，不服臺灣桃園地方法院九十二年度訴字第一七六四號，
中華民國九十三年三月三十一日第一審判決（起訴案號：臺灣桃園地方法院檢察署九
十一年度偵字第二二六七九號），提起上訴，本院判決如左：
    主  文
上訴駁回。
    事  實
一、甲○○於民國九十一年九月十二日二十時許，在桃園縣八德市○○街四十九巷二
    十五之一號九樓，因與化名「雙雙」之酒店上班之成年女子黃纓茵脫光衣物共處
    一室，為黃纓茵已離婚但仍同居之前夫乙○○（起訴書誤載為林敬桓）所撞見，
    故和乙○○協議賠償「遮羞費」事宜，因而簽下借據、本票等物予乙○○，並於
    事後交付共新臺幣（下同）二十萬元現金予乙○○，惟乙○○於收取該款項後，
    未依約返還借據、本票等物後，貪得無厭欲要求更多金額，並不斷打電話向甲○
    ○催討，致甲○○不堪其擾。甲○○遂於九十一年十月間，找來一名真實姓名年
    定於九十一年十一月七日十七時三十分許，在桃園縣桃園市○○路上之「特易購
    大賣場」付款取物，再由甲○○與「豐哥」聯繫，並由「豐哥」找來另三名真實
    姓名年籍不詳之成年男子（下稱三名不明男子）與甲○○分別駕車及搭載該三名
    不明男子同往該「特易購大賣場」，待見乙○○出現，甲○○、「豐哥」及該三
    名不明男子遂共同基於傷害人之身體及剝奪人之行動自由之犯意聯絡及行為分擔
    ，由「豐哥」及該三名不明男子分別以持刀（未據扣案）之強暴方法押乙○○上
    其所駕之車，共同剝奪其行動自由後，再和甲○○所駕之車先後駛往桃園縣龜山
    鄉某山區之偏僻處，「豐哥」及該三名不明男子便出於幫甲○○「教訓」及「處
    理債務」之目的，由「豐哥」及該三名男子分別持刀傷害乙○○，致其受有左側
    上背部撕裂傷、左側前臂部挫傷、撕裂傷、頭部前額撕裂傷、右足部多處撕裂傷
    等傷害。嗣後為乙○○之兄林鼎皓及前妻黃纓茵前往桃園縣政府警察局桃園分局
    同安派出所向宋光世警員報案，宋光世警員再依黃纓茵所提供之甲○○之行動電
    話號碼撥打予甲○○後，甲○○、「豐哥」及該三名不明男子等人見狀始將乙○
    ○釋放，由乙○○自行駕車返回就醫，嗣經警循線始查悉上情。
二、案經乙○○訴由桃園縣警察局桃園分局報告臺灣桃園地方法院檢察署檢察官偵查
    起訴。
    理  由
一、訊據上訴人即被告甲○○固不否認於右揭時地有和「豐哥」及該三名不明男子同
    至前開「特易購大賣場」和告訴人乙○○見面後，由「豐哥」及該三名不明男子
    共同帶同告訴人上車後，再駕車隨後至桃園縣龜山鄉某山區偏僻處之事實，惟否
    認有何妨害自由及普通傷害之犯行，辯稱：九十一年十月間，有一個「豐哥」打
    電話給我說，聽說我有麻煩，最討厭這種人，說要幫我，當時我希望「豐哥」陪
    我過去交錢的時候能夠當公證人，讓乙○○把東西還給我，乙○○於九十一年十
    一月六日打電話給我向我要十萬元，我原本不敢去，乙○○說沒關係，看我要找
    什麼人就去找，我就打電話給「豐哥」請他和我一起過去交錢。我先開車去虎頭
    山那邊載「豐哥」，車上還有「豐哥」帶來的朋友，他們年約二十來歲，我們一
    起到「特易購大賣場」那邊等乙○○。到了之後「豐哥」叫我先下車，後來接獲
    乙○○電話，要我再往前走，走到福斯汽車那邊，乙○○在那邊等我，到了那邊
    ，乙○○的車下來二個人叫我上車，之後「豐哥」開我的車子過來擋他們的車子
    ，後來他們雙方下車起爭執，因我的車子是公司車，我擔心所以就上車把車子開
    走離開，我離開沒多久，「豐哥」打電話給我說，乙○○有話要向我說，要我現
    在過去，去哪裡沒說，只說往龜山方向開，我車子一直開，後來我就看到乙○○
    的車子，我就跟著乙○○的車子後面開，車子一直開到山區停下來，「豐哥」和
    另外二個男子就把乙○○帶下車，我看到乙○○有流血，我嚇一跳，我向「豐哥
    」說要去買繃帶、紗布幫他包紮，包紮完後，「豐哥」有向乙○○要本票、借據
    、底片，乙○○當場就把本票、借據拿出來，但是他說底片不見了，我告訴乙○
    ○以後不要再來找我。後來「豐哥」問乙○○能不能自己開車，他說可以，「豐
    哥」就把車子鑰匙還給乙○○，後來我就和「豐哥」他們離開云云。辯護人亦以
    ：並無證據足以證明被告有共同妨害自由及傷害之犯行為被告辯護。
二、經查：
    (一)告訴人遭「豐哥」與該三名不明男子分別持刀押上車後駛往山區並遭「豐哥」
      及該三名不明男子傷害，以及嗣後林鼎皓、黃纓茵前往桃園縣政府警察局桃園
      分局同安派出所向警員宋光世報案，警員宋光世再依黃纓茵所提供之被告之行
      動電話號碼撥打予被告等情，業據告訴人迭於警訊及偵、審中指訴甚詳，並經
      證人林鼎皓、黃纓茵、宋光世分別於偵查、原審中證述明確，而告訴人確實受
      有左側上背部撕裂傷、左側前臂部挫傷、撕裂傷、頭部前額撕裂傷、右足部多
      處撕裂傷等傷害一情，有敏盛綜合醫院診斷證明書影本一紙及照片二幀在卷可
      參（參見偵卷第十二、三六頁正面），且均為被告於審理中所不否認，足徵告
      訴人確係遭「豐哥」與該三名不明男子剝奪行動自由及傷害一情堪以認定。
    (二)被告雖否認有與「豐哥」及該三名不明男子共同剝奪告訴人之行動自由及共同
      傷害告訴人之犯行，並以前揭情詞置辯。惟查：被告與告訴人有前開感情及債
      務糾紛一情，已據被告及告訴人於警訊及偵、審中陳明，且被告於原審亦自承
      ：我擔心以後乙○○會再向我要錢，我當時在救難協會，我問救難協會的朋友
      這件事要怎麼處理，他們就要我去報警等語（見原審卷第三七頁），可認被告
      當時急欲擺脫告訴人之無端糾纏，先前已主動詢問其友人如何處理解決本件事
      端，而此一求助方式方符合社會常理所認。惟被告於原審竟辯以：係「豐哥」
      主動打電話與其聯繫要幫忙云云（見原審卷第三七頁），衡情以觀，被告與「
      豐哥」非親非故，被告對於「豐哥」之真實姓名年籍資料毫無所悉，則「豐哥
      」與被告何涉？豈會無緣無故主動聯繫被告幫忙解決糾紛！益徵被告前開所辯
      ，顯與常理有違，不足採信。又被告於九十一年十一月七日赴約時仍約「豐哥
      」等人前往，顯見其並非偶然要求朋友「陪同」，而應係出於事先與「豐哥」
      及該三名不明男子具有犯意之聯絡。況被告既見告訴人與「豐哥」及該三名不
      明男子發生糾紛而遭押上車，隨後亦駕車尾隨該車上山後，又見告訴人遭「豐
      哥」及該三名不明男子傷害一情，亦據其於原審供明（見原審卷第三八頁），
      而被告當時既知「豐哥」及該三名不明男子之違法行徑，並未有何驚訝之舉，
      反係要求告訴人返還借據、本票等物。且警員即證人宋光世於案發之際已去電
      被告詢問其有無將告訴人帶走，被告沒有承認，並說不是乙節，亦分別據告訴
      人於警訊中指陳及證人宋光世於原審證述明確（見偵卷第二五頁反面、原審卷
      第一三七頁），則被告如未與「豐哥」及該三名不明男子有對告訴人共犯本件
      犯行之犯意聯絡及行為分擔，又何以不向告訴人當場或嗣後解釋清楚並尋求諒
      解，反而係要求告訴人返還借據、本票等物及不得報警，並於證人宋光世該時
      去電詢問時據實說明經過！更徵被告前開所辯，均與常情有違，殊無可採。反
      適足徵被告應有與「豐哥」及該三名不明男子有犯意聯絡及行為分擔而為本件
      犯行，方對本件犯行遮遮掩掩，而不欲為他人得知實情。
    綜上所述，被告前開所辯，為卸責之詞，不足採信，本件事證明確，被告犯行洵
    堪認定。
二、核被告所為，係犯刑法第三百零二條第一項之剝奪行動自由罪、第二百七十七條
    第一項之普通傷害罪。被告與「豐哥」及該三名不明男子，就上開剝奪行動自由
    及普通傷害間，均具有犯意聯絡及行為分擔，為共同正犯。被告所犯剝奪行動自
    由及普通傷害二罪間，有方法目的、原因結果之牽連關係，應從較重之剝奪行動
    自由罪處斷。
三、原審以被告罪證明確，依刑法第二十八條、第三百零二條第一項、第二百七十七
    條第一項、第五十五條、第四十一條第一項前段，罰金罰鍰提高標準條例第一條
    前段、第二條規定，並於審酌被告犯後否認犯行，未見悔意，且邀集「豐哥」及
    三名不明男子共同犯下本件犯行，致告訴人身心受懼，實屬不該，惟姑念其係因
    告訴人索求無度，求助無門，方循此違法方式解決等一切情狀，量處有期徒刑六
    月，並諭知易科罰金之折算標準。至於被告與「豐哥」及該三名不明男子共犯本
    件剝奪行動自由及傷害犯行所用之刀械，因未扣案，亦無積極事證足認屬違禁物
    ，為免將來執行困難，不另為沒收之諭知。經核原判決認事用法，並無不合，量
    刑亦屬妥適，被告上訴猶執前詞，否認犯行，指摘原判決不當，請求撤銷改判云
    云，為無理由，應予駁回。
據上論斷，應依刑事訴訟法第三百六十八條，判決如主文。
本案經檢察官賴俊雄到庭執行職務。
中　　　華　　　民　　　國　　九十三　　年　　　七　　　月　　 十六 　　日
                              臺灣高等法院刑事第二十四庭
                                  審判長法  官  陳  貽  男
                                        法  官  徐  世  禎
                                        法  官  李  世  貴
右正本證明與原本無異。
如不服本判決，應於收受送達後十日內向本院提出上訴書狀，其未敘述上訴之理由者
並得於提起上訴後十日內向本院補提理由書（均須按他造當事人之人數附繕本）。
                                        書記官  魏  汝  萍
中　　　華　　　民　　　國　　九十三　　年　　　七　　　月　　 十六 　　日
附錄：本案論罪科刑法條全文
  刑法第三百零二條第一項
    私行拘禁或以其他非法方法，剝奪人之行動自由者，處五年以下有期徒刑、拘役
    或三百元以下罰金。
  刑法第二百七十七條第一項
    傷害人之身體或健康者，處三年以下有期徒刑、拘役或一千元以下罰金。
